【裁判字號】    99,易,253
【裁判日期】    990331
【裁判案由】    傷害等
【裁判全文】
臺灣高雄地方法院刑事判決               99年度易字第253號
公  訴  人  臺灣高雄地方法院檢察署檢察官
被      告  乙○○
上列被告因違反保護令等案件，經檢察官提起公訴（98年度偵字
第29140 號），本院判決如下：
    主  文
乙○○犯違反保護令罪，共貳罪，各處拘役伍拾日，如易科罰金
，以新臺幣壹仟元折算壹日。應執行拘役玖拾日，如易科罰金，
以新臺幣壹仟元折算壹日。
    事  實
一、乙○○與甲○○前為夫妻關係，2 人間具有家庭暴力防治法
    第3 條第1 款之家庭成員關係。因其曾毆打甲○○，經本院
    於民國98年7 月30日以98年度家護字第803 號民事通常保護
    令，裁定令乙○○不得對甲○○實施身體或精神上不法侵害
    之行為，保護令之有效期間為1 年。詎乙○○收受上開保護
    令，並知悉該保護令內容後，於上開保護令有效期間內，竟
    基於違反上開保護令及傷害他人身體之犯意，分別為下列行
    為：（一）於98年8 月31日凌晨3 時許，在高雄市○○區○
    ○里○○路78巷28號住處1 樓，與甲○○因細故爭執，勒住
    甲○○脖子，致其頸部扭傷。（二）又於同日凌晨3 時30分
    許，與甲○○至高雄市○○區○○路與楠梓新路口購買豆漿
    ，回程途中發生口角爭執，行至乙○○前揭住處前，乙○○
    為阻止甲○○入內，將甲○○推倒在地，致其受有手肘紅腫
    之傷害。
二、案經甲○○訴由臺灣高雄地方法院檢察署檢察官偵查起訴。
    理  由
一、證據能力部分：
（一）證人甲○○於偵訊中，向檢察官所為之供述，係屬被告以
      外之人於審判外之陳述，為傳聞證據，原則上無證據能力
      。惟證人甲○○於偵訊中業經依法具結，擔保其陳述內容
      之信用性，又無其他顯有不可信之情形，並於本院審理中
      ，經以證人身分傳喚到庭，依法具結陳述，並就其先前在
      檢察官訊問時所為之陳述，予被告對質詰問之機會，且本
      院審理時，並再就其上開偵訊筆錄告以要旨，由被告依法
      辯論，有本院審判筆錄可考。則被告對證人之對質詰問權
      及防禦權，業經合法保障，該證人甲○○於偵訊中之供述
      ，自有證據能力，而得作為本件判決之基礎。
（二）本判決所引之其餘傳聞證據，當事人均同意列為證據，本
      院審酌上開證據之取得過程並無瑕疵，又與待證事實具有
      關聯性，證明力亦非明顯過低，採為本案證據具有適當性
      ，依刑事訴訟法第159 條之5 第1 項規定，得為證據。
（三）又傳聞法則乃對於被告以外之人於審判外之言詞或書面陳
      述，亦即針對被告以外之人於審判外以言詞或書面所為之
      供述證據所為之規範。卷附現場照片2 張，乃以科學、機
      械之方式對於查獲當時之情況所為忠實且正確之紀錄，性
      質上並非供述證據，故無傳聞法則之適用，於此又查無不
      得為證據之狀況，自均具有證據能力。
二、訊據被告乙○○矢口否認有何傷害犯行，並辯稱：98年8 月
    31日凌晨3 時許，我雖然有勒告訴人脖子，但那是因為她半
    夜在我家大吵大鬧，我怕吵到鄰居，所以用手繞過她的脖子
    ，要摀住她嘴巴；同日凌晨3 時30分許，因為告訴人詢問我
    前女友的事情，我不想理她，要請她回去，她硬要進入我的
    住處，我就把她拉出去，可能力道比較大，她就跌倒，但我
    並沒有傷害她的意思云云。經查：被告於98年8 月31日凌晨
    3 時許，在其位於高雄市○○區○○路78巷28號住處1 樓勒
    住甲○○脖子，致其頸部扭傷；又於同日凌晨3 時30分許，
    在其上開住處前，將甲○○推倒在地，致其受有手肘紅腫之
    傷害等情，為被告於本院審理中自承在卷，且據證人即被害
    人甲○○於警詢、偵訊及本院審理中結證明確（警卷第4-5
    頁，偵卷第5-7 頁、第24-27 頁，本院卷第13-15 頁），並
    有受傷照片2 張（偵卷第19頁）在卷可佐。足以佐證被告確
    有於上揭時、地對被害人為上開身體上之傷害行為無疑。被
    告雖辯稱其無傷害被害人之犯意云云，惟被告身形較被害人
    高壯，力氣亦較被害人大，況被告先前也曾因用手勒住被害
    人之脖子，致被害人成傷，而經被害人聲請核發保護令，此
    有本院98年度家護字第803 號民事通常保護令1 紙（警卷第
    7 頁）可佐。是其以上開行為對待被害人時，對於被害人會
    因而受傷，應有認知。是被告此部分所辯，顯無足採。次查
    ，被告前因對被害人有家庭暴力之傷害行為，業據被害人向
    本院聲請核發民事通常保護令，經本院於98年7 月30日，以
    98年度家護字第803 號核發民事通常保護令，裁定被告不得
    對被害人實施身體或精神上不法侵害之行為，亦不得對被害
    人為騷擾行為，上開保護令之有效期間為1 年等節，有本院
    98年度家護字第803 號民事通常保護令裁定1 件（警卷第7
    頁）附卷可考。而被告於警詢時亦已自承：我瞭解保護令內
    容等語（警卷第1-3 頁），惟被告竟仍於上揭時、地對被害
    人惟上開身體上之傷害行為，其有違反保護令之犯意甚明。
    從而，被告上開所辯無非臨訟卸責之詞，均委無可採。本案
    事證明確，被告犯行洵堪認定，應依法論科。
三、本件被告與被害人為前配偶關係，屬家庭暴力防治法第3 條
    第1 款所定之家庭成員關係。故核被告所為，係犯家庭暴力
    防治法第61條第1 款之違反保護令罪及刑法第277 條第1 項
    之傷害罪。又被告對於家庭成員即其前配偶犯刑法第277 條
    第1 項之傷害罪，且屬於對家庭成員故意實施身體上不法侵
    害之行為，自該當家庭暴力防治法所稱之家庭暴力罪，惟因
    家庭暴力防治法對於家庭暴力罪並無科處刑罰之規定，是以
    應依刑法第277 條第1 項之傷害罪予以論罪科刑。被告以一
    行為觸犯上開2 罪名，為想像競合犯，應依刑法第55條之規
    定，從一重之違反保護令罪處斷。被告所為2 次犯行，犯意
    各別，行為互殊，應分論併罰。爰審酌被告乙○○明知有保
    護令之存在，且保護令尚在有效期間，竟無視於本院核發通
    常保護令之內容及效力，仍為本件傷害告訴人之犯行，所為
    實有不該，惟念其違反保護令之態樣及情節尚非嚴重，被害
    人所受之傷勢尚屬輕微，且告訴人也於本院言詞辯論終結後
    ，具狀表示願意原諒被告，此有撤回告訴狀1 紙附卷可憑，
    而被告前無犯罪紀錄，此有臺灣高等法院被告前案紀錄表1
    份在卷可參，素行良好，及其犯罪情節、目的、手段、所生
    損害等一切情狀，各量處如主文所示之刑及定其應執行刑。
    並斟酌被告為碩士畢業，經濟狀況勉持，現任職程式工程師
    等情，併諭知如主文所示之易科罰金折算標準。
四、不另為無罪之諭知：
    公訴意旨雖另略以：被告乙○○於98年8 月31日凌晨3 時許
    ，在高雄市○○區○○里○○路78巷28號住處2 樓房間內，
    與甲○○因細故爭執，徒手搥打甲○○腰部，造成甲○○腰
    部扭傷，而認被告涉犯刑法第277 條第1 項傷害罪云云。惟
    此部分僅有告訴人甲○○之證述，並無其他相關佐證，而被
    告又矢口否認此部分犯行，尚難僅憑告訴人之單一指訴，即
    認定被告涉有犯罪。惟此部分與前開論罪科刑部分，具有實
    質上一行為之關係，故就被告此部分之犯行，爰不另為無罪
    之諭知，附此敘明。
五、末查告訴人甲○○雖於99年3 月30日具狀表示願撤回對被告
    提出之告訴，惟按被告所犯違反保護令罪，非屬告訴乃論之
    罪；而被告所犯之傷害罪，依同法第284 條規定固為告訴乃
    論之罪，然依刑事訴訟法第238 條第1 項規定，告訴乃論之
    罪，告訴人撤回告訴須於第一審辯論終結前，而本件業於99
    年3 月17日為第一審辯論終結（見本院99年3 月17日審理筆
    錄），告訴人自不得再撤回告訴，其撤回告訴之表示應不生
    法律上之效力，惟本院已將告訴人意見納入量刑之參考，併
    予敘明。
據上論斷，應依刑事訴訟法299 條第1 項前段，家庭暴力防治法
第61條第1 款，刑法第11條前段、第277 條第1 項、第55條、第
51條第6 款、第41條第1 項前段，刑法施行法第1 條之1 ，判決
如主文。
本案經檢察官許怡萍到庭執行職務。
中    華    民    國    99    年    3     月    31    日
                刑事第十二庭  審判長法  官  黃建榮
                                    法  官  王品惠
                                    法  官  楊珮瑛
以上正本證明與原本無異。
如不服本判決應於收受送達後10日內向本院提出上訴書狀，並應
敘述具體理由；如未敘述上訴理由者，應於上訴期間屆滿後20日
內向本院補提理由書（均須按他造當事人之人數附繕本）「切勿
逕送上級法院」。
中    華    民    國    99    年    3     月    31    日
                                    書記官  郭南宏
附錄本件論罪科刑法條全文
家庭暴力防治法第61條
違反法院依第十四條第一項、第十六條第三項所為之下列裁定者
，為本法所稱違反保護令罪，處三年以下有期徒刑、拘役或科或
併科新臺幣十萬元以下罰金：
一、禁止實施家庭暴力。
二、禁止騷擾、接觸、跟蹤、通話、通信或其他非必要之聯絡行為。
三、遷出住居所。
四、遠離住居所、工作場所、學校或其他特定場所。
五、完成加害人處遇計畫。
中華民國刑法第277條第1項
（普通傷害罪）
傷害人之身體或健康者，處三年以下有期徒刑、拘役或一千元以
下罰金。

司法院資訊處製作；財團法人民間司法改革基金會備份。
